【裁判字號】    98,上訴,4446
【裁判日期】    981130
【裁判案由】    搶奪
【裁判全文】
臺灣高等法院刑事判決                98年度上訴字第4446號
上  訴  人
即  被  告  甲○○
                  （現另案於臺灣基隆監獄執行中）
上列上訴人因搶奪案件，不服臺灣士林地方法院98年度訴字第33
號，中華民國98年9月11日第一審判決（起訴案號：臺灣士林地
方法院檢察署97年度偵字第11015號），提起上訴，本院判決如
下：
    主  文
上訴駁回。
    理  由
一、按刑事訴訟法第350條、第361條、第362條、第367條規定，
    不服地方法院之第一審判決而上訴者，須提出上訴書狀，並
    應敘述具體理由，為上訴必備之程式；其所提出之書狀未敘
    述上訴理由，或僅曾以言詞陳述上訴理由者，均應於上訴期
    間屆滿後20日內補提理由書於第一審法院。惟原審法院對上
    訴書狀有無記載理由，僅應為形式上之審查，認有欠缺，且
    未據上訴人自行補正者，始應定期間先命補正，至於上訴理
    由是否具體，係屬第二審法院審查範圍，不在命補正之列（
    參照刑事訴訟法第361條之立法意旨）。倘上訴人已提出上
    訴理由，但所提非屬具體理由者，應由第二審法院以上訴不
    合法律上之程式，判決駁回之。而所謂具體理由，必係依據
    卷內既有訴訟資料或提出新事證，指摘或表明第一審判決有
    何採證認事、用法或量刑等足以影響判決本旨之不當或違法
    ，而構成應予撤銷之具體事由，始克當之；倘僅泛言原判決
    認定事實錯誤、違背法令、量刑失之過重或輕縱，而未依上
    揭意旨指出具體事由，或形式上雖已指出具體事由，然該事
    由縱使屬實，亦不足以認為原判決有何不當或違法者，皆難
    謂係具體理由，俾與第二審上訴制度旨在請求第二審法院撤
    銷、變更第一審不當或違法之判決，以實現個案救濟之立法
    目的相契合，並節制濫行上訴（最高法院97年度台上字第89
    2號裁判意旨參照）。
二、本件原判決係以證人即同案被告蔡建明、證人即被害人乙○
    ○、丙○○之證詞、卷附本院被告前案紀錄表、贓物照片、
    認領保管單、現場監視器翻拍照片為據，認定上訴人即被告
    甲○○有兩次搶奪犯行，並審酌被告素行，正值壯年，不思
    以正途賺取金錢，及犯罪動機、目的，僅因個人一己之私，
    未能尊重他人所有權財產概念，貪圖非分之財物，所為非是
    ，及被告犯罪之手段、所搶財物之價值、危害社會之程度、
    被告犯後飾詞卸責等一切情狀，各量處被告有期徒刑10月、
    1年，並定執行刑為有期徒刑1年8月等情，均已詳敘所憑證
    據、認定理由及量刑依據。從形式上觀察，原判決並無認定
    事實錯誤、量刑瑕疵或違背法令之情形可言。至於原判決第
    2頁第2行之「上午7時許同日」，係屬贅述，並無礙於為同
    一事實之認定致影響原判決結果，併此敘明。
三、被告提起上訴，所提書狀敘明上訴理由以：被害人乙○○
    、丙○○於警詢僅指認嫌犯身材微胖，然被告身材高大，此
    明顯之特徵卻未被指認，被害人之指認尚有議處；被告警
    詢時因毒品藥物藥效作用，且見同案被告蔡建明遭警刑求，
    而心生恐懼，迷糊認罪，且警詢筆錄錄音帶中空白片段期間
    ，警員有設陷誘導及恐嚇之事，該自白並無從為證據；案
    發當日被告確有不在場證明，依證人張舒微之證詞，其確與
    被告在一起，況以地域距離觀之，從基隆住處至汐止犯案，
    顯不合理；被告有正常工作收入，經濟足以維持開銷，尚
    不至因無錢購毒而犯案；同案被告蔡建明與被告結仇於10
    年前往事，竟為報復而設詞陷害，且案發後有刑事鑑定人員
    前來採集犯罪機車指紋，經比對後亦無被告涉案嫌疑云云。
四、經查：
  (一)依同案被告蔡建明於警詢、偵訊及原審所述，係被告騎機車
    搭載其在路上尋找容易行搶對象，再由其下手行搶等語（偵
    卷第5至7頁、第45頁、原審卷第195至198頁），顯見被告始
    終係坐於前座負責騎乘機車靠近被害人，便於蔡建明下手行
    搶。則被害人乙○○、丙○○遭搶之瞬間，僅得以快速目睹
    被告坐於前座之大致身形，而無法判斷被告之實際身高，此
    並無違常。被告以被害人未指認其身材高大，遽認被害人指
    訴不實，顯不足採。
  (二)被告警詢筆錄業經原審當庭勘驗，係連續錄音，警察未有強
    暴、脅迫不法取供情事，有原審勘驗筆錄在卷可稽（原審卷
    第38、40至43頁），並無被告所稱有中斷錄音或毒癮發作之
    事。且同案被告蔡建明亦證稱：伊被警察抓時，因警察要制
    伏伊有被打，但伊並未因此陳述不實，伊在警詢所述均屬實
    等語（原審卷第204頁）。顯見警員係於逮捕蔡建明時方施
    以不法腕力，且蔡建明並未因此而為不實陳述，應認被告之
    警詢筆錄確係出於其自由意志陳述。
  (三)依被告供稱其與蔡建明認識約10年，沒有仇恨糾紛等語（偵
    卷第7頁、原審卷第42頁），同案被告蔡建明亦稱與甲○○
    無仇恨糾紛等語（偵卷10頁），顯見被告上訴主張蔡建明於
    10 年前與其有結仇乙情，並非屬實。
  (四)證人張舒微之證詞，與被告之供述，有諸多不符之處，業據
    原審詳為調查詰問，並於原判決內詳予論述指駁。至於被告
    住在基隆卻至汐止犯案，可能僅為避免遭熟識之人指認或避
    免因地緣關係而遭警查緝，何況，被告有無犯本案，與其犯
    案地點非在居住地間，並無直接必然關係，難認有何不合理
    之處。另依本院被告前案紀錄表所載，被告確有施用毒品經
    觀察、勒戒及強制戒治之紀錄，而依本院實務經驗，許多施
    用毒品之被告，縱有正常經濟收入，亦常因毒品上癮用量需
    求過大，收入不敷支付毒品支出，方挺而走險謀取不法財物
    ，故被告以其有工作，並無搶奪動機置辯，殊無足採。
  (五)被告上訴仍執前詞否認犯罪，未具體指摘原判決關於認定事
    實及適用法律，有何違法或不當之處。依前揭說明，本件上
    訴不合法定程式，應予駁回，並不經言詞辯論為之。
據上論斷，應依刑事訴訟法第367條前段、第372條，判決如主文
。
中    華    民    國    98    年    11    月    30    日
                  刑事第二庭審判長法  官  洪光燦
                                  法  官  李麗玲
                                  法  官  林恆吉
以上正本證明與原本無異。
如不服本判決，應於收受送達後10日內向本院提出上訴書狀，其
未敘述上訴之理由者並得於提起上訴後10日內向本院補提理由書
（均須按他造當事人之人數附繕本）「切勿逕送上級法院」。
                                  書記官  陳盈璇
中    華    民    國    98    年    12    月     2    日


司法院資訊處製作；財團法人民間司法改革基金會備份。
